臺灣高等法院臺中分院刑事判決　　　 100年度上易字第1443號
上　訴　人　臺灣苗栗地方法院檢察署檢察官
上　訴　人
即　被　告　溫金玉
上列上訴人因詐欺案件，不服臺灣苗栗地方法院100年度易字第
332號中華民國100年10月21日第一審判決（起訴案號：臺灣苗栗
地方法院檢察署100年度偵字第1539號、第2094號），提起上訴
，本院判決如下：
    主  文
上訴駁回。
    犯罪事實及理由
一、本案經本院審理結果，除原判決事實欄(二)第1行「又於99年
    11月5日」之記載應更正為「又於96年11月5日」外，認第一
    審判決認事用法及量刑均無不當，應予維持，並引用第一審
    判決書記載之事實、證據及理由（如附件）。
二、上訴人即被告溫金玉（下稱被告）上訴意旨雖謂：(一)如證人
    張瑞平所說被告於民國96年11月26日就已知張瑞平帳戶被列
    管，則被告怎會愚笨到花6千元去買1本警示帳戶。且之前說
    被告陪證人張瑞平一起去渣打銀行開戶，直到法官查出95年
    間證人張瑞平已在渣打銀行開戶後，才改口說96年11月26日
    當天是去銀行申請補發存摺、提款卡，足認其說法有極大漏
    洞。又檢察官認為證人張瑞平能明白證述被告之住所，並詳
    述交易過程是在被告租屋處樓下完成的，可證上述情節屬實
    ，惟其所說的電玩店並非被告租屋處，而是被告之父母之住
    所，被告之父母將1至4樓租給電玩店，5、6樓自居，可知證
    人張瑞平根本不清楚狀況，只知被告住樓上，附近店家、鄰
    居都知道被告是現住所房東之女兒。(二)至於楊德星部分原判
    決認被告是因心虛，才幫楊德星分擔一半罰金，惟被告係基
    於朋友道義上之責任，才幫楊德星出一半罰金，因如被告沒
    有跟他借帳戶，也不會有此事發生，造成對方之困擾，檢察
    官把這整件事發生之時間點混亂了，事實上被告向楊德星借
    帳戶是因朋友一起找被告玩股票、期貨之投資，不想讓先生
    知道，而被告之帳戶凍結不能使用，所以才跟楊德星借帳戶
    使用，後來才知股票要有股票之存摺，並非一般帳戶可使用
    ，所以就打電話給楊德星無法使用之原因，並把帳戶資料交
    還給楊德星，惟楊德星卻說他並未將帳戶存摺帶走，後來楊
    德星因此被判處有期徒刑4月，所以後來被告才會幫楊德星
    付一半之罰金，原判決認定事實顯有違誤，請求撤銷原判決
    ，改諭知被告無罪云云。
三、經查：
  (一)本件原審判決認定被告係犯刑法第30條第1項前段、第339條
    第1項之幫助詐欺取財罪，2罪，各量處有期徒刑4 月，如易
    科罰金，均以新臺幣1千元折算壹日，並定應執行刑為有期
    徒刑7月，如易科罰金，以新臺幣1千元折算壹日。原審判決
    對於認定被告犯罪之事實已經詳為調查審酌，並說明其認定
    之證據及理由，經核均無違證據及經驗法則，自無不合。
  (二)因銀行帳戶之開戶或補發存摺、提款卡均須填載多份資料，
    一般人也常分不清楚其補發存摺、提款卡所填載之多份資料
    究係將原帳戶存摺、提款卡向銀行申報遺失，再另行申請新
    的帳戶及提款卡或仍延用舊帳號，而只是另行補發新存摺及
    另行核發新的提款卡，此若非對銀行此部分作業程序較為了
    解之人實無從得知，故以本件證人張瑞平於渣打銀行之存摺
    、提款卡均遺失而需補發之情況下，證人張瑞平誤認補發程
    序為開戶程序亦無何不合常理之處。又證人張瑞平於補發渣
    打銀行存摺時該帳戶並未遭警示而凍結，否則銀行怎可能核
    發新的存摺及提款卡予證人張瑞平，且被害人呂紹祥、游宜
    潔將詐欺款項匯入證人張瑞平上開帳戶時，隨即於同日遭詐
    騙集成員提領；又證人張瑞平能明白證述交易過程是在被告
    苗栗火車站前某商業大樓對面之非凡遊藝場完成的，且該處
    確係被告父母所有並將1至4樓出租予遊藝場，被告之父母則
    住5、6樓，至於該處是否為被告所租用或係被告父母之住所
    ，則並非證人張瑞平所應了解之處，亦非本案之重點。
  (三)又被告於原審既陳稱其應該是在96年7月暑假開始朋友找其
    一起做股票，則股票帳戶需在其所出入之證券公司所合作之
    銀行開立始可辦理轉帳，而非任意一個銀行帳戶即得以之為
    買賣股票出入之帳戶，衡諸被告為30餘歲之成年人，且又有
    在買賣股票，對此應無諉為不知之理，被告於96年11月間向
    證人楊德星借用該非買賣股票帳戶之存摺及金融卡使用，亦
    係在被告已與朋友一起做股票之後，其竟會向證人楊德星借
    用非買賣股票帳戶以供買賣股票之用，亦顯不合常理，是被
    告辯稱其向證人楊德星借用該帳戶係供買賣股票之用，及於
    發現該帳戶不能供買賣股票後，即將該帳戶返還證人楊德星
    云云，實無從憑採。
  (四)原判決係以證人張瑞平於原審具結證稱：被告問伊：「有無
    金融帳戶可以給我，我在收簿子，一本可收6千元。」，伊
    心想這又不一定會出事，且伊缺錢買毒品，但因找不到渣打
    銀行帳戶存摺及提款卡，乃與被告分別騎機車至苗栗市○○
    路電信局隔壁的渣打銀行苗栗分行，申請補發存摺、提款卡
    ，當時被告在銀行門外等伊，伊辦好後將銀行簿子、申請印
    鑑等資料交給被告，渣打銀行的提款卡過2天才寄給伊，伊
    打電話給被告，並於當晚21時許至被告位於苗栗火車站前商
    業大樓對面的非凡遊藝場樓上租屋處，樓下交付提款卡（含
    密碼）予被告，被告交給伊6千元鈔票等語。且參酌證人張
    瑞平所犯之詐欺案件業經法院判處有期徒刑4月確定，並已
    執行完畢，且證人張瑞平與被告間又無金錢糾紛及其他過節
    ，又依據渣打銀行苗栗分行函覆亦得證實證人張瑞平確於96
    年11月26日至渣打銀行申請補發存摺等事實，核與證人張瑞
    平上述證詞相符，且衡諸證人張瑞平明白證述被告正確之居
    住處所，並詳述其交付上述提款卡、自被告租屋處樓下收受
    6千元等細節，綜合上開事證自堪認證人張瑞平前述證詞堪
    予採信。
  (五)原判決以證人楊德星之證述及證人楊德星因將前述帳戶交付
    被告，而其帳戶為詐騙集團人員使用，證人即被害人李念蓁
    受騙後，將前述金額轉帳入證人楊德星帳戶內，其犯幫助詐
    欺取財罪，經臺灣苗栗地方法院判處有期徒刑4月確定，並
    已執行完畢，而證人楊德星於前述幫助詐欺取財罪執行完畢
    後，於檢察官偵查、原審審理時結證稱上情，其所證述之情
    節若非真實，則有偽證罪的責任，又證人楊德星與被告並無
    糾紛恩怨，由此可徵證人楊德星實無甘冒偽證重責而誣陷被
    告的可能，益見其證稱於上述時地將其前述渣打銀行帳戶存
    摺、提款卡、密碼等物品，借予被告，但被告並未歸還存摺
    、提款卡等情為真實可採。且被告於證人楊德星因幫助詐欺
    取財罪為法院判刑確定後，先後匯款5萬餘元予證人楊德星
    之妹，作為賠償證人楊德星之用等情，亦足以佐證被告將證
    人楊德星前述帳戶，交付某不詳姓名年籍的成年人，容任該
    人所屬詐騙集團成員，充作詐欺取財之工具，否則被告實無
    義務與責任賠償證人楊德星前述金錢之理。綜合上開事證認
    被告辯稱未將楊德星前述帳戶存摺及提款卡等物交付他人云
    云，並不足採信。
四、原審認被告犯行事證明確，適用刑事訴訟法第299條第1項前
    段，刑法第30條第1項前段、第2項、第339條第1項、第41條
    第1項前段、第8項、第51條第5款，刑法施行法第1條之1第1
    項、第2項前段等規定，並審酌被告將張瑞平、楊德星2人申
    請之銀行存款帳戶存摺、提款卡及密碼，提供他人作為犯詐
    欺取財罪之匯款帳戶，助長犯罪之不良風氣，導致犯罪偵查
    之困難，犯罪動機可議，犯罪行為殊屬不當。但斟酌被告本
    身並未實際參與詐欺取財之犯行，責難性較輕，及觀諸被告
    曾有違反麻醉藥品管理條例、恐嚇等前科紀錄（參見臺灣高
    等法院被告前案紀錄表）素行非佳、犯後否認犯行，暨考量
    本件被害人為3人、渠等被詐騙的金額合計為22萬6千元等一
    切情狀，分別量處有期徒刑4月、4月，並分別諭知易科罰金
    之折算標準。復定其應執行刑，及諭知易科罰金之折算標準
    。復敘明，刑法第41條業經總統於98年12月30日公布，99
    年1月1日施行，則本件數罪併罰之數罪均得易科罰金，其應
    執行之刑逾有期徒刑6月，自應逕行適用修正後刑法第41條
    第8項、第1項前段等規定，就所定之應執行刑，諭知易科罰
    金之折算標準，經核認事用法核無違誤。此外，被告在本院
    並未提出其他有利之證據及理由，被告仍執前揭情詞，指摘
    原判決不當，其上訴為無理由，應予駁回。
據上論斷，應依刑事訴訟法第373條、第368條，判決如主文。
本案經檢察官張慧瓊到庭執行職務。
中    華    民    國   100    年    12    月    29    日
            刑事第四庭    審判長法  官  洪  耀  宗
                                法  官  卓  進  仕
                                法  官  石  馨  文
以上正本證明與原本無異。
不得上訴。
                                書記官  郭  蕙  瑜
中    華    民    國   100    年    12    月    30    日